臺灣臺北地方法院交通事件裁定　九十四年度交聲字第八二三號
　　異　議　人
　　即受處分人　百鴻小客車租賃有限公司
　　代　表　人　張偉榮
　　代　理　人　張龍山
上列異議人即受處分人因違反道路交通管理處罰條例案件，對於
交通部公路總局臺北區監理所民國九十四年五月十八日所為之處
分（原處分案號：北監自裁字裁四０－ＡＭ0000000號）
，聲明異議，本院裁定如下：
    主  文
交通部公路總局臺北區監理所民國九十四年五月十八日北監自裁
字裁四０－ＡＭ0000000號處分撤銷。
百鴻小客車租賃有限公司不罰。
    理  由
一、按汽車駕駛人停車時，不依順行方向，或不緊靠道路右側，
    或併排停車，或單行道不緊靠路邊停車，處新臺幣（下同）
    六百元以上一千二百元以下罰鍰，道路交通管理處罰條例第
    五十六條第一項第六款定有明文。又道路交通管理處罰條例
    關於車輛所有人之處罰，如應歸責於運送人，租用人或使用
    人，亦適用之；關於車輛所有人之處罰，如應歸責於車輛駕
    駛人者，處罰車輛駕駛人，同條例第八十五條第一項、第二
    項亦有明定。
二、本件異議人即受處分人百鴻小客車租賃有限公司（下稱百鴻
    公司）於民國九十二年四月三十日二十時三十分許，在臺北
    縣新店市○○路一六０巷三號四樓之營業處所，將其所有車
    牌號碼ＣＣ－七二一五號自用小客車出租予不詳姓名自稱為
    「林裕」之成年男子，租賃期間自九十二年四月三十日二
    十時三十分起至同年五月十四日二十一時三十分止，並交付
    該車。嗣異議人陸續於九十二年五月一日、五日、十四日接
    獲ＣＣ－七二一五號自用小客車四件交通違規舉發通知單，
    異議人於同年六月十一日及七月八日向交通部公路總局臺北
    區監理所指稱前開違規汽車駕駛人為「林裕」，惟林裕
    本人於九十四年三月八日以書面向臺北市交通事件裁決所提
    出申訴，稱其所有之汽車駕照遺失，遭人變造冒用，前揭四
    件交通違規非其所為，從而，交通部公路總局臺北區監理所
    認異議人指稱「林裕」為交通違規汽車駕駛人之事實，與
    道路交通管理處罰條例第八十五條第二項之歸責要件不符，
    並依上述臺北市政府警察局九十二年五月十九日北市警交大
    字第ＡＭ0000000號違反道路交通管理事件通知單舉
    發之違規事實，以異議人所有之車輛有在臺北市○○街「併
    排停車」之違規，依違反道路交通管理處罰條例第五十六條
    第一項第六款之規定，裁處異議人罰鍰新臺幣一千二百元。
三、聲明異議意旨略以：異議人於九十二年五月一日、五日、十
    四日共接獲違規通知單四張，並於同年六月十一日、七月八
    日陳述係將該車出租予「林裕」，但林君於九十四年三月
    八日才申訴說駕照遺失被冒用，責罰本公司，有欠公平，請
    求查明究為何人冒用駕駛執照而違規駕駛，並將原處分撤銷
    等語。
四、本院經查：異議人百鴻公司於舉發通知單上所載應到案日期
    前向交通部公路總局臺北區監理所提出申訴時，已指稱違規
    之汽車駕駛人為承租人「林裕」，又林裕本人於九十四
    年三月八日向臺北市交通事件裁決所提出申訴時，亦稱汽車
    駕照遺失遭人變造冒用，前揭交通違規非其所為等語，有交
    通部公路總局臺北區監理所九十四年四月二十七日北監自字
    第０九四六０一二七七０號函及陳述書各一紙附卷可稽（見
    臺灣板橋地方法院九十四年度交聲字第九七九號卷第八、九
    頁），而卷附系爭之ＣＣ－七二一五號小客車租賃定型化契
    約書影本（見臺灣板橋地方法院九十四年度交聲字第九七九
    號卷第十二頁），業經本院當庭勘驗與異議人庭呈之租賃契
    約書正本相符，惟所附租賃汽車之駕駛執照影本照片，與林
    裕本人國民身分證正本及汽車駕駛執照正本之照片之容貌
    明顯不同，有本院勘驗筆錄在卷可稽（見本院卷第九頁），
    且證人林裕復到庭證述：小客車租賃契約駕照影本上面之
    照片確實非伊本人等語明確（見本院卷第七頁），從而，林
    裕於交通違規申訴時及本院審理時陳稱被駕駛執照遺失遭
    變造冒名租車（見本院卷第七頁），實際違規人乃係該冒名
    之人，伊非交通違規行為之汽車駕駛人等情，堪予認定。揆
    諸前揭說明，交通部公路總局臺北區監理所北監自裁字裁四
    ０－ＡＭ0000000號裁決處分所認定之裁決基礎事實
    顯有錯誤，原舉發單位及原處分機關不察，未斟酌林裕係
    遭冒名，實際違規駕駛人另有其人等情，而因林裕之申訴
    即逕以異議人為系爭ＣＣ－七二一五號自用小客車之車輛所
    有人而對之為裁罰，難認為合法，異議意旨指稱係遭持用變
    造「林裕」冒名承租車輛，該冒名「林裕」之成年男子
    乃係實際違規人，主管機關應對該男子裁罰等情，尚非無據
    ，故
    本件異議為有理由，應由本院將原處分機關所為之前揭裁決
    處分撤銷，並諭知聲請人不罰，以資適法。
五、另偽造小客車租賃定型化契約書、舉發通知單上「林裕」
    簽名及捺印之部分，涉及刑法上偽造文書罪嫌，依刑事訴訟
    法第二百四十一條之規定，公務員因執行職務知有犯罪嫌疑
    者，應為告發，是本院另就此部分向有管轄權之臺灣臺北地
    方法院檢察署依法告發，且交通部公路總局臺北區監理所應
    待查得該冒名「林裕」男子之真實年籍後，另就此違規部
    分再予裁罰，均附此說明之。
據上論斷，應依道路交通案件處理辦法第二十條前段，裁定如主
文。
中　　華　　民　　國　　九十四　　年　  十　月　十八　日
                        交通法庭  法  官  劉煌基
上正本證明與原本無異。
如不服本裁定，應於裁定送達後5日內向本院提出抗告狀。
                                  書記官  林妙穗
中　　華　　民　　國　　九十四　　年　  十　月　十八　日
